臺灣板橋地方法院刑事裁定　　　　　　　96年度聲字第2038號
聲　請　人　臺灣板橋地方法院檢察署檢察官
被　　　告　甲○○
上列聲請人因專科沒收案件，聲請沒收違禁物（96年度聲沒字第
288號），本院裁定如下：
    主  文
扣案之第二級毒品MDMA拾顆（含：(1)綠色藥丸伍顆《淨重貳點肆
伍陸伍克，取樣零點肆玖壹克用罄，餘淨重壹點玖陸肆克》
；(2)粉紅色藥丸伍顆《淨重貳點肆伍壹壹克，取樣零點肆捌陸柒
克用罄，餘淨重壹點玖陸肆肆克》）均沒收銷燬之。
其餘聲請駁回。
    理  由
一、聲請意旨略以：臺灣板橋地方法院檢察署九十五年度毒偵字
    第三五一九號被告甲○○違反毒品危害防制條例案件，經依
    本院九十五年度毒聲字第九九○號裁定送觀察勒戒所觀察、
    勒戒後，認無繼續施用毒品之傾向，有該所民國九十五年七
    月二十四日函送之證明書一份附卷可稽，經臺灣板橋地方法
    院檢察署為不起訴處分確定。惟查，該案扣案之第二級毒品
    MDMA共十顆（含綠色藥丸五顆及粉紅色藥丸五顆）及第三級
    毒品PMMA三顆，依毒品危害防制條例第十八條第一項之規定
    ，係屬違禁物，請依首揭法條宣告沒收並諭知銷燬，為毒品
    危害防制條例第十八條第一項前段所規定之違禁物，爰依法
    聲請宣告沒收並銷燬之等語。
二、按違禁物不問屬於犯罪行為人與否，得單獨宣告沒收；又違
    禁物得單獨宣告沒收，刑法第三十八條第一項第一款、第二
    項、同法第四十條第二項分別定有明文（被告行為後，刑法
    業經修正，並於九十四年二月二日，經總統以華總一義字第
    09400014901 號令公布，且自九十五年七月一日施行，其中
    於刑法第三十八條第一項第三款增列為「因犯罪『所生或』
    所得之物」，並將第二項、第三項關於「犯人」之用語均修
    正為「犯罪行為人」，另於刑法第四十條第二項增列為「違
    禁物『或專科沒收之物』得單獨宣告沒收」，惟新舊法之規
    定尚無不同，非屬法律之變更，自無比較新舊法之必要，逕
    依裁判時之法律處斷，附此敘明）。又MDA 業經毒品危害防
    制條例第二條第二項第二款列為第二級毒品，並禁止製造、
    運輸、販賣、施用、持有，而查獲之第二級毒品，依同條例
    第十八條第一項前段規定，應沒收銷燬之。
三、經查：
  (一)本件扣案之綠色藥丸五顆、粉紅色藥丸五顆，經送請憲兵司
    令部刑事鑑識中心鑑驗結果，認該二種藥丸「均有MDMA成份
    」、「(1)綠色藥丸五顆（淨重二點四五六五克，取樣零點四
    九三一克《已鑑析用罄》，餘淨重一點九六三四克）；(2)粉
    紅色藥丸五顆《淨重二點四五一一克，取樣零點四八六七克
   《已鑑析用罄》，餘淨重一點九六四四克），有該中心九十
    五年九月十五日 (95) 安鑑字第01578 號鑑驗通知書一件附
    卷可稽，是該等藥丸自屬第二級毒品MDMA而為違禁物無訛。
    又被告因施用第二級毒品案件，經本院以九十五年度毒聲字
    第九九號裁定送觀察、勒戒後，認無繼續施用毒品之傾向，
    而經臺灣板橋地方法院檢察署檢察官以九十五年毒偵字第三
    五一九號為不起訴處分確定，亦有該不起訴處分書一件在卷
    足憑，揆諸前揭說明，聲請人聲請沒收該扣案之MDMA十顆，
    於法要無不口，應予准許。
  (二)次查，本件扣案之白色藥丸三顆，經送請憲兵司令部刑事鑑
    識中心鑑驗結果，認該藥丸「有對- 甲氧基甲基安非他命（
    PMMA）成份」，亦據同上該中心鑑驗通知書載述甚明。而「
    對- 甲氧基甲基安非他命（PMMA）」，非為藥品，依行政院
    九十五年八月八日院臺法字第0950034892號公告之「毒品之
    分級及品項」，係屬毒品危害防制條例第二條第二項第三款
    所稱之第三級毒品，此有行政院衛生署管制藥品管理局九十
    五年十二月十二日管證字第0950013671號函暨行政院公告存
    卷可參。參諸九十三年一月九日修正施行之毒品危害防制條
    例第十八條第一項中段增列查獲之第三級毒品及製造或施用
    毒品之器具，無正當理由擅自持有者，由行政機關予以沒入
    銷燬之規定，及修正後毒品危害防制條例第十一條之一規定
    ，第三級毒品若有正當理由非不得持有，故第三級毒品非屬
    絕對禁止持有之違禁物，同條例就無正當理由而擅自持有第
    三級毒品者，亦無科處刑罰之規定；另再依毒品危害防制條
    例施行細則第十一條之一規定：「依本條例第十八條第一項
    規定，經查獲無正當理由而擅自持有第三、四級毒品及製造
    或施用毒品之器具者，由查獲機關予以沒入銷燬之」，亦即
    關於無故持有第三、四級毒品並非由法院宣告沒收銷燬之（
    法務部法檢字第0940802834號研究意見同此見解），是本件
    扣案有第三級毒品「對- 甲氧基甲基安非他命（PMMA）」成
    分之藥丸三顆，依前開說明，既非屬違禁物，亦非供被告犯
    前揭施用第二級毒品罪所用之物，聲請人依刑法第四十條第
    二項及毒品危害防制條例第十八條第一項前段規定，向本院
    聲請對扣案之PMMA藥丸三顆，諭知沒收銷燬，即難准許，應
    予駁回。
四、爰依刑事訴訟法第二百二十條，毒品危害防制條例第十八條
    第一項前段，刑法第四十條第二項，裁定如主文。
中　　華　　民　　國　　96　　年　　6 　　月　　29　　日
                  刑事第五庭    法　官  李麗珠
上列正本證明與原本無異。
上列正本證明與原本無異。
如不服本裁定，應於裁定送達後五日內向本院提出抗告狀。
                                書記官  林政良
中　　華　　民　　國　　96　　年　　6 　　月　　29　　日
